【裁判字號】    97,交聲,395
【裁判日期】    970229
【裁判案由】    違反道路交通管理處罰條例聲明異議
【裁判全文】
臺灣臺北地方法院交通事件裁定         97年度交聲字第395號
原處分機關  交通部公路總局臺北區監理所
異  議  人
即受處分人  甲○○
上列受處分人因違反道路交通管理處罰條例案件，對於交通部公
路總局台北區監理所於中華民國97年1月14日所為之處分（原處
分案號：北監自裁字裁40-AB0000000號），聲明異議，本院裁定
如下：
    主  文
異議駁回。
    理  由
一、本件聲明異議意旨略以：異議人於民國96年11月8日19時9分
    許，駕駛車號8D-8819號小客車，由台北市○○○路欲綠燈
    左轉興安街，因當時路口壅塞，致無法完成左轉，原本可緊
    貼前車，但為保持路口淨空予行人通行，故未緊貼前車，而
    由舉發照片所示，本人所駕駛車輛四輪皆已通過停止線且未
    超越行人斑馬線，足可認本人非於紅燈亮起才駛越停止線；
    又感應式照相系統，係由車輛超越停止線，致觸動埋設其下
    感應線圈而作動，由本件拍攝之舉發照片可知越線者係本人
    右後方之車輛；且行車轉彎依照社會一般習慣與常理，轉彎
    時注意力必定注視於將轉彎之方向，本人於當時係欲左轉，
    因此注意力集中於左轉方向與前車上，由舉發照片比對可知
    ，當本人前車已駛離，本人始跟進，燈號於此時變換，惟本
    人因所處之位置正位於燈號標誌下方，故無法立即得知燈號
    之變換，故有違反道路交通管理事件統一裁罰基準及處理細
    則第12條第1項第15款：「因客觀具體事實，致違反本條例
    規定係出於不得已之行為。」之情事而免予處罰等語。
二、按駕駛人駕駛汽車，應遵守道路交通標誌、標線、號誌之指
    示；汽車駕駛人，駕駛汽車不遵守道路交通標誌、標線、號
    誌之指示者，而本章各條無處罰之規定者，處新台幣（下同
    ）900元以上1800元以下罰鍰，道路交通安全規則第90條前
    段、道路交通管理處罰條例第60條第2項第3款分別定有明文
    。次按汽車行駛至有號誌之交岔路口，遇有前行或轉彎之車
    道交通擁塞時，應在路口停止線前暫停，不得逕行駛入交岔
    路口內，致號誌轉換後，仍未能通過妨礙其他車輛通行，道
    路交通安全規則第102條第1項第13款亦著有明文。另按停止
    線，用以指示行駛車輛停止之界限，車輛停止時，其前懸部
    分不得伸越該線；車輛面對圓形紅燈表示禁止通行，不得超
    越停止線或進入路口，道路交通標誌標線號誌設置規則第
    170 條第1項、第206條第5款第1目亦規定甚明。再按汽車駕
    駛人有違規行為，當場不能或不宜攔截製單舉發，且經以科
    學儀器取得證據資料者，得對汽車所有人逕行舉發處罰；逕
    行舉發違反道路交通管理事件，經汽車所有人依通知單之應
    到案日期前到案，並告知違規駕駛人姓名、身分證統一編號
    及住址者，處罰機關應即另行通知違規駕駛人到案依法處理
    ，且關於車輛所有人之處罰，如應歸責於車輛駕駛人者，處
    罰車輛駕駛人，道路交通管理處罰條例第7條之2第1項第1款
    、第85條第2項，違反道路交通管理事件統一裁罰基準及處
    理細則第24條亦有明文。
三、經查，異議人所駕車牌號碼8D-8819號自用小客車於96年11
    月8日19時9分許，行經台北市○○○路與興安街交岔路口時
    ，經過黃燈3秒，紅燈亮起1.2秒後車輛已完全越過上開交岔
    路口停止線，於2.7秒時仍以時速11公里速度前行之情，有
    採證照片2張、台北市政府警察局松山分局96年12月19日北
    市警松分交字第09633001000號函附卷可稽，異議人對此亦
    不爭執，此部分事實已堪認定。又以線圈感應啟動電腦照相
    舉發違規事件，必於紅燈亮起時線圈方會啟動感應電腦進行
    違規照相；由本件舉發照片可知，異議人所駕駛車輛違規通
    過停止線時之速度為每小時11公里，換算成秒速約為每秒3
    公尺，而第1張舉發照片拍照時間為紅燈啟動後1.2秒，經折
    算後，該車已行進約3.6公尺，且斯時恰好全車甫越過停止
    線，是該車應係於黃燈閃爍3秒完畢時，仍未行駛至停止線
    ，並於紅燈亮起後仍強行越過停止線，應可認定；次查，異
    議人雖又以因當時係欲左轉，因此注意力集中於左轉方向與
    前車上，由舉發照片比對可知，當前車已駛離，異議人始跟
    進，燈號於此時變換，惟異議人因所處之位置正位於燈號標
    誌下方，故無法立即得知燈號之變換等詞置辯，然據前揭道
    路交通安全規則第102條第1項第13款之規定，汽車駕駛人行
    駛至有號誌之交岔路口，遇有前行或轉彎之車道交通擁塞時
    ，應在路口停止線前暫停，異議人若遵此規定，當可得知燈
    號轉換之情況，異議人所辯顯不足採。末查，異議人認本件
    拍攝舉發照片之對象應係其右後方之車輛，然查前後2張照
    片拍攝時間相差1.5秒，若以上開舉發照片所顯示之速度換
    算，車輛應已行進約4.5公尺，然異議人所指之車輛卻只越
    過約1個前車輪之長度，且該車前輪尚在停止線上，並未超
    越停止線，自無駛過感應線圈而啟動電腦之可能，是異議人
    以此為辯，顯與事實不符，不足採為對其有利之認定。
四、綜上所述，異議人確有不遵守道路交通標線指示之違規情事
    。從而，原處分機關以受處分人違規事證明確，依道路交通
    管理處罰條例第60條第2項第3款及違反道路交通管理事件統
    一裁罰基準表之規定，裁處受處分人罰鍰900元，並無違誤
    ，本件聲明異議為無理由，應予駁回。
五、據上論斷，依道路交通案件處理辦法第19條，裁定如主文。
中    華    民    國    97    年    2     月    29    日
            台灣台地方法院交通法庭    法  官  蘇嘉豐
以上正本證明與原本無異。
如不服本裁定，應於裁定送達後5日內，向本院提出抗告狀。
                                      書記官  蘇靜紅
中    華    民    國    97    年    2     月    29    日


司法院資訊處製作；財團法人民間司法改革基金會備份。
